【裁判字號】    96,上易,551
【裁判日期】    980120
【裁判案由】    損害賠償
【裁判全文】
臺灣高等法院民事判決                 96年度上易字第551號
上  訴  人  己○○
被上訴人    生圓國際證券投資顧問股份有限公司
兼      上
法定代理人  丙○○
            庚○○
法定代理人  李吳菊妹
被上訴人    子○○
            乙○○（原名李初貞）
上五人共同
訴訟代理人  呂康德律師
被上訴人    群益證券股份有限公司
法定代理人  辛○○
被上訴人    癸○○
            丁○○
            陳德暉
            戊○○
上五人共同
訴訟代理人  甲○○
上列當事人間請求損害賠償事件，上訴人對於中華民國96年5月
4日臺灣士林地方法院93年度訴字第415號第一審判決，提起上訴
，本院於97年12月30日言詞辯論終結，判決如下：
    主      文
上訴駁回。
第二審訴訟費用由上訴人負擔。
    事實及理由
一、被上訴人生圓國際證券投資顧問股份有限公司（下稱生圓公
    司）之法定代理人原為乙○○（原名李初貞），嗣於民國（
    下同）94年10月17日變更為丙○○，並經其聲明承受訴訟（
    見本院卷(三)第80頁），嗣經濟部於97年1月25日以經授商字
    第09701020040號函廢止生圓公司之公司登記，復未據其股
    東會選任清算人（見本院卷(三)第8頁），應以全體董事丙○
    ○、李吳菊妹、庚○○為法定代理人，並經其等具狀聲明承
    受訴訟（見本院卷(三)第29頁），應予准許，合先陳明。
二、上訴人主張：
  (一)伊於91年1月間加入生圓公司之盤中呼叫器即時會員，會期
    自同年1月6日起至7月6日止，入會費為新臺幣（下同）3 萬
    元。嗣因伊前往生圓公司分析師即被上訴人子○○（下稱子
    ○○）之演講會，子○○與被上訴人丙○○（下稱丙○○）
    即共同慫恿伊加入生圓公司之金威利會員，由子○○直接代
    理伊全權買賣股票（即俗稱「代客操作」業務，下稱代客操
    作業務），伊因而陷於錯誤，與生圓公司解除呼叫器即時會
    員契約，以已繳付之3萬元會費抵付金威利會員會費。伊並
    於同年4月8日依丙○○之指示至被上訴人群益證券股份有限
    公司（下稱群益公司）開戶，因丙○○於電話中表示子○○
    會補填代理授權書之受任人，伊遂簽署未記載受任人之委任
    代理買賣證券授權書（下稱系爭授權書）交付群益公司。伊
    復於翌日即91年4月9日與生圓公司簽訂金威利會員契約（下
    稱金威利契約及金威利會員），會期自91年4月9日起至同年
    10月8日止，然實際上生圓公司未經主管機關核准從事代客
    操作業務，子○○亦未代理伊操作股票，竟由丙○○於系爭
    授權書之受任人欄擅自填載其姓名，代理伊從事代客操作業
    務，違反行為時證券投資顧問事業管理規則之保護他人法律
    ，生圓公司為子○○、丙○○之僱用人，被上訴人乙○○、
    庚○○（下稱乙○○、庚○○）為生圓公司之董事（下合稱
    生圓公司等5人），應依民法第184條、第185條、第188條、
    公司法第23條第2項規定，對伊負連帶損害賠償責任。又生
    圓公司未經許可不得經營代客操作業務，為給付不能，子○
    ○、丙○○為其受僱人，依民法第224條應連帶負債務不履
    行之損害賠償責任。
  (二)伊依丙○○指示至群益公司開戶時，群益公司之營業員即被
    上訴人陳德暉（原判決誤載為壬○○，下稱陳德暉）、經辦
    開戶核對身分之受僱人即被上訴人戊○○（下稱戊○○）、
    主管即被上訴人丁○○（下稱丁○○）、法定代理人即被上
    訴人癸○○（下稱癸○○，與陳德暉、戊○○、丁○○，合
    稱陳德暉等4人）均明知生圓公司、丙○○依法不得從事代
    客操作業務，應拒絕或告知伊不得簽立委託書予生圓公司或
    丙○○，竟指示伊交付受任人欄處空白之系爭授權書，表示
    事後由生圓公司補填即可，復任由丙○○事後擅自補填自己
    為受任人代理伊買賣股票，致伊受有損害，應依民法第28條
    、第184條、第185條、公司法第23條連帶負損害賠償責任。
  (三)爰先位依侵權行為之法律關係，另備位就生圓公司併依債務
    不履行（給付不能）之法律關係，訴請：(1)被上訴人應連帶
    給付伊86萬9,432元及自91年5月22日起至清償日止，按年息
    百分之五計算之利息。(2)願供擔保請准宣告假執行。原審判
    決上訴人敗訴，上訴人不服提起上訴。並於本院聲明：(1)原
    判決廢棄。(2)被上訴人應連帶給付伊86萬9,432元及自91 年
    5月22日起至清償日止之利息。
三、被上訴人生圓公司等5人則以：
  (一)生圓公司未經營代客操作業務，伊等不可能告知上訴人加入
    金威利會員即由子○○代其操作買賣股票。子○○從未私下
    接觸上訴人，亦未承諾代其操作股票。
  (二)丙○○於子○○舉辦之演講會場認識上訴人，當時丙○○已
    無分析師資格，亦未受僱於生圓公司，僅擔任子○○演講會
    之主持人。丙○○係私下受上訴人之託代為買賣股票，非需
    主管機關核准經營之代客操作業務，未違反證券交易法，且
    上訴人得隨時終止代理，丙○○於上訴人終止代理前代理買
    賣股票，乃基於上訴人授權所為之合法行為，自無侵權行為
    ，亦不能以上訴人與丙○○間簽訂系爭授權書，即認生圓公
    司應負連帶賠償責任。
  (三)乙○○、庚○○執行生圓公司業務時，並未違反法令致上訴
    人受損害，自無依公司法第23條、民法第28條負連帶損害賠
    償責任之理。
  (四)丙○○乃受上訴人委託代理買賣股票，即令具有專業之分析
    師亦無法保證百分之百獲利，其代為買賣期間，適逢臺灣股
    市進入空頭市場，上訴人委託丙○○代理期間亦難免虧損，
    丙○○自無違背委任任務之債務不履行可言。
  (五)上訴人固繳納會員會費10萬元，並有股票虧損之事實，惟伊
    等並無故意或過失，且與上訴人所受損害間亦無相當因果關
    係等語，資為抗辯。並於本院聲明：上訴駁回。
四、群益公司及陳德暉等4人則以：
  (一)伊等均係依證券商管理規則第37條規定處理上訴人開戶事宜
    ，上訴人於系爭授權書上已填具上訴人及受任人丙○○個人
    資料，受任人欄非空白。丙○○為上訴人之合法受任人，伊
    等接受丙○○指示下單並無違法，伊等無法知悉丙○○與生
    圓公司間之關係，更無從查證或告知生圓公司及丙○○是否
    經核准經營代客操作業務。
  (二)上訴人開戶文件填寫說明第7點，係依據臺灣證券交易所股
    份有限公司（下稱證交所）證券經紀商受託契約準則第2條
    對代理開戶行為所為之規範，非對代理買賣行為之限制，且
    依同準則第3條第2項之規定，於委託人出具授權書後，即可
    合法委託他人代理買賣、申購有價證券或辦理交割等相關事
    宜。上訴人填具系爭授權書，授權丙○○代理買賣股票，伊
    等依據系爭授權書接受丙○○代理上訴人下單買賣股票並無
    違反證券商管理規則第37條或任何法律規定，自不成立侵權
    行為，群益公司亦毋庸負僱用人連帶賠償責任等語，資為抗
    辯。並於本院聲明：上訴駁回。
五、兩造不爭執事項：
  (一)上訴人於91年1月3日加入生圓公司之盤中即時會員，會費3
    萬元（見原審卷(一)第37、38頁）。
  (二)生圓公司91年1月9日一般會員傳真日刊為真正（見原審卷(一)
    第39頁）。
  (三)系爭授權書上關於上訴人之簽名為真正（見原審卷(一)第42頁
    ）。
  (四)上訴人於91年4月9日加入生圓公司之金威利會員，會費10萬
    元，扣除原繳盤中即時會員3萬元後，實繳7萬元（見原審卷
    (一)第43、44頁）。
  (五)上訴人於92年4月4日以板橋江翠郵局第143號存證信函，依
    民法第88、89、92條規定，向生圓公司、丙○○撤銷上訴人
    與生圓公司、丙○○間未解除之契約，經生圓公司、丙○○
    於92年4月7日收受（見原審卷(一)第55、55-1頁）。
  (六)上訴人提出錄音譯文內容形式上為真正（見原審卷(一)第95至
    102頁、原審卷(二)第113以下）。
  (七)上訴人自91年4月11日起至91年5月22日買賣股票之金額如上
    訴人所提交易明細表所載，共虧損76萬9432元，均係丙○○
    代理上訴人下單買賣（見原審卷(一)第114頁、原審卷(二)第28
    頁）。
  (八)子○○、丙○○向中華民國證券投資信託暨顧問商業同業公
    會（下稱投顧公會）登記及註銷登記證券投資顧問事業業務
    人員之時間及投顧公司如投顧公會93年11月23日函所示（見
    原審卷(一)第140至142頁）。
  (九)生圓公司未經核准經營代客操作業務（見原審卷(一)第143頁
    ）。
  (十)群益公司開戶資料形式上為真正（見原審卷(二)第166頁）。
六、上訴人又主張：生圓公司、丙○○、子○○未經核准從事代
    客操作業務，竟受伊委託從事代客操作業務，致伊受有損害
    ，自屬違反保護他人之法律，且丙○○係生圓公司受僱人，
    執行該公司業務，應與董事乙○○、庚○○連帶負侵權行為
    及債務不履行損害賠償責任，另伊開戶時，陳德暉等4人明
    知系爭授權書上受任人欄為空白，竟未告知伊生圓公司及丙
    ○○不得從事代客操作業務，應與其僱用人群益公司連帶負
    賠償責任等語。惟此為被上訴人所否認，並以前開情詞置辯
    ，則本件所應審究者厥為：(一)上訴人開戶時交付之系爭授權
    書上受任人欄是否空白？系爭授權書之受任人為生圓公司、
    丙○○或子○○？(二)丙○○有無違反保護他人之法律？其是
    否執行生圓公司之業務？上訴人所受損害係因當時股市空頭
    所致？或因丙○○違反保護他人法律所致？(三)生圓公司有無
    給付不能之債務不履行？子○○、丙○○是否應連帶負損害
    賠償責任？(四)陳德暉等4人是否有共同侵權行為？群益公司
    是否應連帶負賠償責任？茲分別論述如下：
  (一)上訴人開戶時交付之系爭授權書上受任人欄是否空白？系爭
    授權書之受任人為生圓公司、丙○○或子○○？
    (1)按私文書經本人或其代理人簽名、蓋章者，推定為真正，
      民事訴訟法第358條定有明文。又私文書之文義經記載明
      確後，始簽名、蓋章表示承認為該文義之作成人為常態；
      先簽名、蓋章於空白紙據後，再由他人記載文書之文義為
      變態，故主張變態事實之當事人，應就此負舉證責任（最
      高法院87年度台上字第2631判決意旨參照）。
    (2)上訴人主張：伊係委任生圓公司從事代客操作業務，並非
      委任丙○○，因丙○○於電話中表示子○○會補填為受任
      人，伊遂交付受任人欄空白之系爭授權書予群益公司承辦
      人陳德暉等4人云云。生圓公司等5人抗辯：上訴人係委任
      丙○○個人代客操作，與生圓公司、子○○無關。群益公
      司及陳德暉等4人則抗辯：上訴人交付之系爭授權書上已
      填載丙○○為受任人等語。揆諸前開說明，上訴人主張系
      爭授權書交付陳德暉等4人時，受任人欄為空白，自應就
      此項變態事實負舉證責任。
    (3)經查，上訴人主張其委任生圓公司為其從事代客操作業務
      ，並非委任丙○○個人，因丙○○於電話中表示子○○會
      補填為受任人，其始簽署受任人欄空白之系爭授權書交付
      予群益公司承辦人陳德暉等4人云云，固據其提出系爭授
      權書1紙為證（見原審卷(一)第42頁），經核與群益公司提
      出上訴人開戶資料1份相同（見原審卷(二)第167至172頁）
      。然觀諸系爭授權書之記載，其中僅「丙○○」3字之筆
      跡與其他部分筆跡不同，兩造就「丙○○」3字及其印文
      係丙○○自行書寫蓋印均無爭執，堪認系爭授權書上除「
      丙○○」3字以外，關於委任人之姓名、住址、身分證字
      號及受任人之住址或居所、身分證字號均係由上訴人所書
      寫。又「丙○○」3字下方之住所或居所即「北市士林區
      承德區○○路○段12號7樓」並非以一直行書寫，反於丙○
      ○所書「丙○○」姓名下方彎折記載，顯係避免與「丙○
      ○」3字重複書寫，衡諸常情，先記載之筆跡通常係直行
      書寫，後記載之筆跡始有為避免覆蓋先記載之筆跡而彎折
      記載之可能，堪認上訴人填載丙○○之住所或居所欄時，
      「丙○○」3字應已記載於系爭授權書上，是上訴人未舉
      證主張其交付系爭授權書時，受任人欄係空白之變態事實
      ，自難為有利上訴人之認定，應認系爭授權書之受任人確
      係丙○○，並非生圓公司，亦非子○○。
    (4)上訴人又主張：伊於91年4月9日與生圓公司簽訂金威利契
      約，委任生圓公司及子○○代客操作云云，並提出參加會
      員繳費確認單及金威利契約各1紙（見原審卷(一)第43、44
      頁）。惟查金威利契約第8條約定：「乙方（即生圓公司
      ）提供股市資訊，甲方（即上訴人）買賣股票風險自負」
      ，第9條約定：「甲方不得要求變更會員服務項目」，另
      金威利契約下方之會員約定書第1條約定：「電話諮詢時
      ，請自動報出編號、姓名及電話號碼，否則歉難服務，且
      電話中長話短說，以節省時間免於占線」、第3條約定：
      「若於委任期間內容因法令或主管機關函令禁止乙方於盤
      中使用系統，致甲方無法接受乙方所提供之資訊服務時，
      甲方應接受乙方所提之因應方法，並不得以此理由要求解
      約或退費」等語，均係就生圓公司提供上訴人股市操作訊
      息之相關約定，並無生圓公司為上訴人代客操作之約定，
      自難認生圓公司受上訴人委任從事代客操作業務。
    (5)上訴人又主張：伊係委任子○○從事代客操作業務云云，
      固據提出其與丙○○、子○○間之錄音譯文為證（見原審
      卷(一)第95至102頁、原審卷(二)第113頁以下），生圓公司等
      5 人亦不爭執該錄音譯文形式上之真正（見本院卷(三)第41
      頁反面）。然查，上訴人提出之錄音譯文中，逾半內容係
      其與丙○○間反覆討論關於丙○○代其操作股票失利之因
      應之道，另有部分則係上訴人與子○○討論丙○○代上訴
      人操作股票失利之事，上訴人並向子○○稱：「你（子○
      ○）的太太（丙○○）操作我的股票買賣，損失近80萬」
      （見原審卷(一)第100至102頁），足證上訴人確係委任丙○
      ○代為買賣股票，而非委任生圓公司或子○○代客操作，
      至為明確。
  (二)丙○○有無違反保護他人之法律？其是否執行生圓公司之業
    務？上訴人所受損害係因當時股市空頭所致？或因丙○○違
    反保護他人法律所致？
    (1)按民法第184條第2項前段之規定，違反保護他人之法律，
      致生損害於他人者，負賠償責任。所謂違反保護他人之法
      律者，係指以保護他人為目的之法律，亦即一般防止妨害
      他人權益或禁止侵害他人權益之法律而言（最高法院95年
      台上字第1174號、95年台上字第395號判決意旨參看）。
      次按本規則所稱業務人員，指為證券投資顧問事業從事下
      列業務之人員：三、辦理全權委託投資有關業務之研究分
      析、投資決策或買賣執行；其於執行職務前，應由所屬證
      券投資顧問事業向同業公會登記，非經登記，不得執行業
      務；任何人非經證期會核准，不得經營有價證券全權委託
      投資業務；此觀證券投資信託及顧問法於93年6月30日公
      布施行前之證券投資顧問事業管理規則第19條第2項第3款
      、第3項、證券投資顧問事業證券投資信託事業經營全權
      委託投資業務管理辦法第2條第2項之規定即明。此等規定
      ，係依證券交易法第18條、第18條之3第2項之規定所定，
      依證券交易法第1條之規定，兼有發展國民經濟，並保障
      投資之目的，應屬保護他人之法律。
    (2)丙○○抗辯：伊非從事需主管機關核准之代客操作業務，
      而係由上訴人授權伊代為買賣股票、辦理交割、申購及其
      他相關之行為，伊未違反證券交易法云云。惟查，丙○○
      已自認上訴人在演講會場結束後，向伊訴說股票操作失利
      ，請伊幫忙，伊始應允私下幫忙買賣股票，惟因該期間國
      內股市大幅下跌致生虧損（見本院卷(三)60至62頁）等語，
      足證丙○○確有受上訴人委託，從事代客操作業務，非僅
      一般代理買賣股票、辦理交割、申購及其他相關行為。又
      丙○○於89年5月4日經財政部證券暨期貨管理委員會（下
      稱證期會）解除其證券投資顧問之職務，依證券交易法第
      18條之1第2項準用第54條第1項第5款，於解除職務3年內
      不得擔任證券投資顧問事業之業務人員，並於89年5月8日
      遭註銷其證券從業人員之登錄資格，有證期會89年5月4日
      （89）台財證（四）字第01228號函、89年10月30日（89
      ）台財證（四）第87583號函及投顧公會93年11月23日中
      信顧字第0930007097號函在卷可憑（見本院卷(二)第59、60
      頁、原審卷(一)第140頁），是丙○○自不得受委任從事全
      權委託投資有關業務，即俗稱之代客操作業務，其仍受上
      訴人之委託，自91年4月11日起至同年5月22日止，為上訴
      人代客操作買賣股票，其所為應屬違反證券投資顧問事業
      管理規則第2條第1項、第5條第1項第2款、第19條第2項第
      3款、第3項、證券投資顧問事業證券投資信託事業經營全
      權委託投資業務管理辦法第2條第2項之規定，為違反保護
      他人之法律。上訴人與丙○○所填載之系爭授權書雖係供
      一般代理買賣股票之授權書，然丙○○受上訴人委任之內
      容既係代客操作，即屬違反保護他人之法律，不因系爭授
      權書係供一般代理買賣股票所用，而有所不同。
    (3)第按損害賠償之債，以有損害之發生及有責任原因之事實
      ，並二者之間，有相當因果關係為成立要件。故原告所主
      張損害賠償之債，如不合於此項成立要件者，即難謂有損
      害賠償請求權存在（48年台上字第481號判例判例意旨參
      照）。又所謂相當因果關係，係指依經驗法則，綜合行為
      當時所存在之一切事實，為客觀之事後審查，在一般情形
      上，有此環境、有此行為之同一條件，足以發生同一之結
      果者，該條件即為發生結果之相當條件，其行為與結果為
      有相當之因果關係。反之，若在一般情形上，有此同一條
      件存在，依客觀之審查，不必皆發生此結果，該條件與結
      果尚非相當，而僅屬偶發之事實，其行為與結果間即難認
      為有相當因果關係（最高法院96年台上字第2032號、95年
      台上字第1959號判決意旨參照）。
    (4)經查投資股票買賣業務，本即屬高風險、高獲利之投資行
      為，往往受景氣、國內外政經環境及其他諸多因素之影響
      ，且個股股價漲跌瞬息萬變，即令係經主管機關核准從事
      代客操作業務者，亦無可能擔保投資人絕對獲利，上訴人
      從事股票買賣多年，對此當知之綦詳。丙○○未經核准即
      為上訴人從事代客操作業務，固違反前揭保護他人之法律
      ，然其從事代客操作業務之盈虧，係與當時股市大盤、景
      氣、政經環境、選擇股類、個股體質及其他諸多因素有關
      ，縱經主管機關核准從事代客操作業務，其所為之投資行
      為相同之條件下，將仍不免投資虧損之結果，若當時股市
      大盤、景氣、政經環境及其他因素甚佳，其未經核准所為
      相同投資行為，則非必然虧損，是在一般情形上，雖丙○
      ○未經核准從事代客操作業務，依客觀審查，不必皆發生
      虧損結果，是丙○○未經核准從事代客操作業務，與其發
      生虧損之結果間，並無相當因果關係，應堪認定。
    (5)丙○○未經核准從事代客操作業務，與上訴人股票投資虧
      損之結果間既無相當因果關係，本院即毋庸再審酌丙○○
      是否為生圓公司之受僱人及其所為是否係執行生圓公司業
      務。又庚○○、李吳菊妹雖係生圓公司之董事，然上訴人
      未舉證證明其有何執行職務致侵害上訴人之權利，自不得
      請求其等負侵權行為損害賠償責任。另子○○係丙○○之
      配偶，惟係丙○○受上訴人委任從事代客操作業務，與子
      ○○無涉，子○○雖曾以電話與上訴人討論股市行情，有
      上訴人提出電話錄音譯文在卷可參（見原審卷(一)第95 至
      102頁、原審卷(二)第113頁以下），然子○○僅以電話與上
      訴人討論股票買賣，尚難認其有何侵權行為，故上訴人依
      據侵權行為法律關係請求生圓公司等5人連帶負賠償責任
      ，即無理由。
  (三)生圓公司有無給付不能之債務不履行？子○○、丙○○是否
    應連帶負損害賠償責任？
    (1)上訴人又主張：生圓公司不得從事代客操作業務，丙○○
      違規代表該公司與伊簽訂代客操作之金威利契約，生圓公
      司應負民法第226條給付不能之損害賠償責任，須返還會
      費，依民法第224條規定，並應與子○○、丙○○負同一
      賠償責任云云。
    (2)經查，上訴人與生圓公司簽訂之金威利契約並未約定生圓
      公司應為上訴人從事代客操作業務，而僅提供股市資訊，
      此觀上訴人提出金威利契約之記載即明（見原審卷(一)第44
      頁），而係丙○○受上訴人之委任從事代客操作業務，已
      如前述，丙○○復自91年4月8日起至同年5月22日止，為
      上訴人買賣股票，是丙○○既依約提出給付，為上訴人從
      事代客操作業務，即無給付不能情事。又生圓公司未受上
      訴人之委任從事代客操作業務，自無給付不能之債務不履
      行。上訴人主張生圓公司應依民法第226條負給付不能之
      債務不履行責任，生圓公司並依民法第224條與子○○、
      丙○○負同一賠償責任云云，洵屬無據。
  (四)陳德暉等4人是否有共同侵權行為？群益公司是否應連帶負
    賠償責任？
    (1)上訴人又主張：伊依丙○○指示至群益公司開戶時，群益
      公司之受僱人陳德暉等4人係伊開戶之承辦人，均明知生
      圓公司、丙○○依法不得從事代客操作業務，應拒絕或告
      知伊不得簽立委託書予生圓公司或丙○○，竟指示伊交付
      受任人欄處空白之系爭授權書，表示事後由生圓公司補填
      即可，復任由丙○○事後擅自補填自己為受任人，進而代
      理伊買賣股票，致伊受有損害，應連帶負賠償責任云云。
    (2)經查，證券經紀商與委託人簽訂受託契約時，委託人為自
      然人者，除係無行為能力或限制行為能力、法人派駐國外
      工作者，或約定每日買賣最高額度未超過100萬元，且不
      開立信用交易帳戶者外，應親持身分證正本並於受託契約
      當場簽章辦理開戶及留存身分證影本；委託人委由代理人
      代理委託買賣、申購有價證券或辦理交割相關手續，應出
      具授權書為之，並得留存代理人印鑑卡或簽名樣式卡憑以
      辦理，此觀上訴人於91年4月8日開戶時之證交所經紀商受
      託契約準則第3條第2項第1款、第3項之規定即明。本件上
      訴人於91年4月8日親自至群益公司辦理股票買賣帳戶之開
      戶手續，並於授權丙○○代為買賣股票之系爭授權書上簽
      名蓋章後，交付陳德暉等4人辦理開戶事宜，顯無違反其
      開戶當時之證交所經紀商受託契約準則之規定。
    (3)上訴人又主張：陳德暉等4人應主動告知伊生圓公司及丙
      ○○均未經核准從事代客操作業務云云。惟查證券商管理
      規則第37條第10款規定，證券商不得受理未經辦妥受託契
      約之客戶，買賣有價證券；同條第13款規定，證券商不得
      受理非本人或未具客戶委任書之代理人申購、買賣或交割
      有價證券。因受客戶委任代理申購、買賣或交割有價證券
      並非從事證券投資顧問行為，故並未規範證券商受理客戶
      委任書時須查證受任人是否具證券投資顧問資格之規定，
      此觀行政院金融監督管理委員會95年3月21日金管證四字
      第0950106771號函即明（見原審卷(二)第75頁），上訴人交
      付之系爭授權書上之受任人既非生圓公司，陳德暉等4人
      自無從告知或查證生圓公司是否經核准從事代客操作業務
      。又系爭授權書上雖記載丙○○為受任人，衡諸常情，丙
      ○○甚有可能基於親誼關係而受上訴人委任買賣股票，陳
      德暉等4人亦無從查知上訴人與丙○○間之關係，自難謂
      陳德暉等4人未主動查證或告知生圓公司、丙○○未經核
      准從事代客操作業務係有故意或過失，故上訴人主張陳德
      暉等4人應成立共同侵權行為，群益公司應與其等連帶負
      侵權行為損害賠償責任，即屬無據。至群益公司開戶文件
      填寫說明第7點固可適用於代理開戶或買賣證證券，惟上
      訴人既親自辦理開戶，且係委任丙○○而非生圓公司買賣
      股票，自非委任該說明第7點所述之投資信託或投資顧問
      事業，是該說明第7點與本件爭點自屬無涉，併此敘明。
六、綜上所述，上訴人主張：丙○○違反保護他人之法律，固為
    可採，惟其主張其至群益公司開設股票買賣帳戶時，系爭授
    權書上受任人欄為空白，丙○○違反保護他人之法律與其所
    受損害間有相當因果關係，及被上訴人應成立共同侵權行為
    、生圓公司有給付不能之債務不履行，均為不可採。從而，
    上訴人依侵權行為及給付不能之債務不履行之法律關係，請
    求被上訴人連帶賠償869,432元及自91年5月22日起算之法定
    遲延利息，為無理由，應予駁回。是則原審為上訴人敗訴之
    判決，並駁回其假執行之聲請，於法核無不合。上訴意旨指
    摘原判決不當，求予廢棄改判，為無理由，應予駁回。
七、本件事證已臻明確，兩造其餘主張、舉證及攻擊防禦方法，
    經審酌後核與判決結果不生影響，爰不再一一論述，附此敘
    明。
據上論結，本件上訴為無理由，依民事訴訟法第449條第1項、第
78條，判決如主文。
中    華    民    國    98    年    1     月    20    日
                    民事第十三庭
                        審判長法  官  黃騰耀
                              法  官  楊絮雲
                              法  官  周舒雁
不得上訴。
中    華    民    國    98    年    1     月    21    日
                              書記官  秦仲芳


司法院資訊處製作；財團法人民間司法改革基金會備份。
